【裁判字號】    95,訴,2448
【裁判日期】    950927
【裁判案由】    毒品危害防制條例
【裁判全文】
臺灣高雄地方法院刑事判決              95年度訴字第2448號
公  訴  人  臺灣高雄地方法院檢察署檢察官
被      告  丁○○
指定（義務）辯護人  陳仁豪律師
上列被告因違反毒品危害防制條例案件，經檢察官提起公訴（94
年度偵字第21407 號），甲○判決如下：
    主  文
丁○○連續轉讓第三級毒品，處有期徒刑陸月，如易科罰金，以
佰元折算壹日。扣案之愷他命包（合計驗後淨重貳點零壹公
克）、未扣案之新臺幣貳仟貳佰元沒收之，未扣案部分如全部或
一部不能沒收時，以其財產抵償之。
    事  實
一、丁○○明知愷他命（又稱K 他命）屬於毒品危害防制條例管
    制之第三級毒品，不得轉讓，竟基於轉讓第三級毒品愷他命
    之概括犯意，先於民國94年8 月間某日，在乙○○（綽號「
    阿妹」）位於高雄縣林園鄉○○村○○路43號之13住處，無
    償轉讓數量不詳之愷他命予乙○○施用，再於同年9 月初某
    日，在乙○○上開住處，以新臺幣（下同）2200元之價格轉
    讓愷他命2 包（合計毛重約1.4 公克）予乙○○施用，又於
    同年9 月15日14時41分許，因乙○○以門號0000000000號行
    動電話撥打丁○○所使用之門號0000000000號行動電話（該
    行動電話係丁○○姑姑許鳳隨所有），要求丁○○提供愷他
    命予其施用，丁○○遂承上轉讓第三級毒品之概括犯意，於
    同日16時5 分許，攜帶價值3300元之愷他命3 包（合計驗前
    淨重2.04公克，驗後淨重2.01公克），騎乘其祖母許陳  所
    有之車號XYE-196 號重型機車，欲前往乙○○上開住處，將
    該3 包愷他命無償轉讓予乙○○施用，行經高雄市○○區○
    ○路與高松路口時，即為警攔檢查獲，並扣得上開愷他命3
    包，丁○○該次轉讓行為因而未遂。
二、案經高雄市政府警察局左營分局、行政院海岸巡防署（下稱
    海巡署）南部地區巡防局移請臺灣高雄地方法院檢察署檢察
    官偵查起訴。
    理  由
一、訊據被告丁○○對曾於94年8 月間某日無償轉讓愷他命予案
    外人乙○○施用，及曾於94年9 月15日16時5 分許，攜帶愷
    他命3 包欲前往乙○○住處，將該3 包愷他命無償轉讓給乙
    ○○施用等事實坦承不諱，惟矢口否認曾於94年9 月初轉讓
    愷他命給乙○○，辯稱：該次是乙○○與伊合買K 他命，由
    伊去買，伊拿買到的K 他命給乙○○，乙○○把錢交給伊云
    云。經查：
  (一)程序方面：
  1.按法院或檢察官得囑託醫院、學校或其他相當之機關、團體
    為鑑定，鑑定之經過及其結果，應命鑑定人以言詞或書面報
    告。刑事訴訟法第208 條第1 項、第206 條第1 項分別定有
    明文。高雄地方法院檢察署檢察官曾囑託高雄醫學大學附設
    中和紀念醫院對扣案之愷他命（白色粉末）3 包進行鑑定，
    鑑定該物品是否含有愷他命成分，是該醫院於94年11月15日
    、95年3 月7 日分別函覆之檢驗報告（編號分別為0000-000
    、9503-85 號）各1 份，均屬鑑定報告，有證據能力。
  2.卷附海巡署台南縣機動查緝隊譯文表1 份，屬被告以外之人
    於審判外之書面陳述，而公訴人、被告及辯護人就上開書面
    陳述，均於審判程序同意作為證據（見甲○95年9 月13日審
    判筆錄），甲○審酌該書面陳述作成之情形尚屬正常，並無
    任何不當之情形，且與待證事實有關，認適當作為證據，故
    上開書面陳述依刑事訴訟法第159 條之5 第1 項規定，具有
    證據能力。
  (二)實體方面：
  1.被告曾於94年8 月間，在案外人乙○○（綽號「阿妹」）位
    於高雄縣林園鄉○○村○○路43號之13之住處，無償轉讓數
    量不詳之第三級毒品愷他命予乙○○施用，又於94年9 月初
    某日，在乙○○上開住處交付K 他命2 包（毛重約1.4 公克
    ）予乙○○施用，乙○○則交給被告2200元，被告又在94年
    9 月15日，因乙○○有撥打其使用之門號0000000000號行動
    電話說要拿K 他命，被告就攜帶價值3300元之K 他命3 包，
    騎乘車號XYE-196 號重型機車，欲前往乙○○住處，將該3
    包K 他命交給乙○○，途中為警查獲等事實，業據被告於警
    、偵訊時坦承不諱，而證人乙○○亦於甲○審理時證稱：伊
    有和被告一起施用K 他命，被告曾在94年8 、9 月間拿了2
    次K 他命給伊，其中有1 次伊有拿錢給被告等語（見甲○95
    年9 月13日審判筆錄），且證人乙○○曾於94年9 月15日14
    時41分許以門號0000000000號行動電話撥打被告使用之上開
    行動電話，2 人談話內容為：「（A 代表乙○○、B 代表被
    告）‧‧‧A ：你可以幫我送嗎？B ：好啊！A ：送到我家
    。B ：幾件呀？A ：你先拿3 件好了！‧‧‧」，被告又於
    同日15時36分許以上開行動電話回撥證人乙○○之前開電話
    ，2 人談話內容為：「（A 代表被告、B 代表乙○○）‧‧
    ‧A ：我現在騎過去喔！B ：好！」有臺灣高雄地方法院檢
    察署通訊監察書、海巡署台南縣機動查緝隊譯文表各1 份附
    卷可考，被告並於偵訊時自承：上開電話是伊與證人乙○○
    的通話，證人乙○○叫伊送3 包K 他命給她等語（見偵卷第
    44頁），此外，復有愷他命3 包（白色粉末，合計驗前淨重
    2.04公克，驗後淨重2.01公克）扣案可稽，而該3 包白色粉
    末送驗結果，均為第三級毒品愷他命無誤，此有高雄醫學大
    學附設中和紀念醫院94年11月15日編號0000-000號、95年3
    月7 日9503-85 號檢驗報告各1 份在卷可佐，堪認被告於94
    年8 月間某日、同年9 月15日，確分別有無償轉讓第三級毒
    品愷他命予證人乙○○既遂、未遂之行為。
  2.被告雖於偵訊及甲○審理時辯稱於94年9 月初交給證人乙○
    ○之愷他命，係其與乙○○一起出資合買的云云，證人乙○
    ○於甲○審理時亦為相同之證述，惟查，被告於偵訊時供稱
    ：有和乙○○合資買K 他命，伊有拿2 包K 他命給她，價錢
    2200元云云（見偵卷第43頁），於甲○準備程序中改稱：伊
    和乙○○一起合買3 包K 他命云云（見甲○95年8 月3 日準
    備程序筆錄），又於甲○審理時改稱：伊和乙○○合資購買
    1 包K 他命，共2200元，在電話裡說要合資購買後，過了2
    、3 小時伊帶K 他命去乙○○家裡和乙○○會合一起吃，乙
    ○○給伊1100元，當時的價格就是1 包1100元，伊和乙○○
    都知道價格，2 人就合購，2 人各出多少錢在電話裡就先說
    好了云云（見甲○95年9 月13日審判筆錄），而證人乙○○
    先於偵訊時證稱：沒有與被告合資買過K 他命（見偵卷第81
    頁），再於甲○審理時改稱：有和被告合買過1 次K 他命，
    伊不知道總共合買了多少錢，被告大概有講是多少錢，伊就
    說伊意思一下，就出1000元左右，當時外面K 他命1 包賣多
    少錢伊不知道，打完電話（約好要合資購買）後大約不到1
    個小時被告就到伊家裡了云云（見甲○95年9 月13日審判筆
    錄），則被告、證人乙○○就2 人合資購買K 他命之情形（
    如要買幾包、乙○○出多少錢、約定出多少錢之經過、談妥
    後被告過了多久才帶買來的K 他命去找乙○○等），不僅所
    述前後矛盾，2 人所述亦不相符，顯見被告於偵訊、甲○審
    理時，及證人乙○○於甲○審理時改稱伊2 人於94年9 月初
    是合買K 他命云云，係屬事後卸責或迴護附和被告之詞，均
    不足採信，被告於94年9 月初某日係以2200元之價格將K 他
    命2 包交給證人乙○○施用無疑。
  3.公訴人固主張被告係基於販賣愷他命之犯意，於94年9 月初
    以2200元之價格販賣上開2 包愷他命予證人乙○○云云。惟
    按販賣毒品之所謂販賣行為，係行為人基於營利之目的，而
    販入或賣出毒品而言。販賣毒品者，其主觀上須有營利之意
    圖，且客觀上有販賣之行為，即足構成，至於實際上是否已
    經獲利，則非所問。即於有償讓與他人之初，係基於營利之
    意思，並著手實施，而因故無法高於購入之原價出售，最後
    不得不以原價或低於原價讓與他人時，仍屬販賣行為。必也
    始終無營利之意思，縱以原價或低於原價有償讓與他人，方
    難謂為販賣行為，而僅得以轉讓罪論處（最高法院93年度台
    上字第1651號判決意旨參照）。查本件被告已於偵訊時供承
    自94年7 、8 月間起開始施用K 他命等語（見偵卷第43頁）
    ，證人乙○○亦於偵訊、甲○審理時證述被告有在施用K 他
    命等語（見偵卷第81頁、甲○95年9 月13日審判程序），足
    認被告本身即有施用愷他命之行為，故被告於偵訊時辯稱其
    買來的K 他命是供自己施用等語，尚與常情無違，公訴人復
    未舉證證明被告係基於意圖營利，販賣第三級毒品愷他命之
    犯意而購入上開2 包愷他命，是尚難認定被告有基於販賣愷
    他命之犯意而購入愷他命之行為。又被告於警詢時供稱：（
    94年9 月初）轉讓給「阿妹」毛重約1.4 公克之K 他命2 包
    ，價錢為2200元，沒有賺取差價等語（見警一卷第6 頁），
    於甲○準備程序中供稱：伊買K 他命的價格是每包1100元或
    1200元，價格有時會變動，但變動不多等語（見甲○95年8
    月3 日準備程序筆錄），公訴人亦未舉證證明被告係以少於
    2200元之價格購買上開愷他命，而有買低賣高、賺取差價，
    或其他自轉售過程圖利之行為，自難憑空臆測被告前開出售
    愷他命之行為係以意圖營利為目的，從而，應認被告轉售愷
    他命並無營利之目的，其行為僅可認為轉讓而非販賣。綜上
    所述，本件事證明確，被告前開轉讓第三級毒品愷他命之犯
    行已堪認定。
二、查被告行為後，如附表所示之法律均經修正，並均自95年7
    月1 日起開始施行，又本次刑法修正之比較新舊法，應就罪
    刑有關之共犯、未遂犯、想像競合犯、牽連犯、連續犯、結
    合犯，以及累犯加重、自首減輕暨其他法定加減原因（如身
    分加減）與加減例等一切情形，綜其全部罪刑之結果而為比
    較（最高法院95年5 月23日第8 次刑事庭會議決議可資參照
    ）。則比較如附表所示新舊法後，均以舊法對被告較有利，
    綜合言之，新法（甲○裁判時之法律）並無較有利於被告，
    依刑法第2 條第1 項前段之規定，自應適用行為時之法律以
    論處。是核被告於94年8 月間某日、同年9 月初某日所為，
    均係犯（刑法修正前）毒品危害防制條例第8 條第3 項轉讓
    第三級毒品罪；於94年9 月15日所為，係犯（刑法修正前）
    毒品危害防制條例第8 條第5 項、第3 項轉讓第三級毒品未
    遂罪。公訴意旨雖認被告於94年9 月初某日轉讓第三級毒品
    愷他命予證人乙○○之行為，係犯同條例第4 條第3 項販賣
    第三級毒品罪，惟被告並非基於營利之目的而販入或賣出上
    開愷他命，已如前述，從而被告所為與販賣第三級毒品罪之
    構成要件尚屬有間，公訴意旨認被告該次轉讓第三級毒品之
    行為應係成立販賣第三級毒品罪，容有未洽；然起訴事實已
    敘及被告該次係將愷他命2 包以2200元之代價交給證人乙○
    ○之事實，其基本事實同一，甲○自得予以審理，並變更起
    訴法條。被告先後3 次轉讓第三級毒品既遂或未遂之犯行，
    時間緊接，方法相同，觸犯構成要件相同之罪名，顯係基於
    概括犯意為之，應依修正前刑法第56條連續犯規定，論以轉
    讓第三級毒品既遂一罪，並依法加重其刑。又依毒品危害防
    制條例第8 條第6 項、行政院所訂定發布轉讓持有毒品加重
    其刑之數量標準第2 條第1 項第3 款規定，轉讓第三級毒品
    淨重20公克以上者，加重其刑至二分之一，而被告已於甲○
    審理時供稱其先後交給乙○○施用之K 他命總重量沒有超過
    10公克等語（見甲○95年9 月13日審判筆錄），公訴人亦未
    舉證證明被告轉讓毒品之數量已逾20公克（淨重），因罪疑
    惟輕，自應從被告有利之認定而認其轉讓毒品之數量並未逾
    應加重其刑之標準，附此敘明。爰審酌被告數次轉讓第三級
    毒品愷他命予他人，危害他人身心健康，行為實有不當，及
    其犯罪之動機、目的、手段、轉讓愷他命之次數、數量等一
    切情狀，量處如主文所示之刑。又被告行為時之刑法第41條
    第1 項前段規定：「犯最重本刑為5 年以下有期徒刑以下之
    刑之罪，而受6 個月以下有期徒刑或拘役之宣告，因身體、
    教育、職業、家庭之關係或其他正當事由，執行顯有困難者
    ，得以1 元以上3 元以下折算1 日，易科罰金。」關於易科
    罰金折算標準，修正前罰金罰鍰提高標準條例第2 條前段（
    自95年7 月1 日起已刪除）規定，就其原定數額提高為100
    倍折算1 日，則被告行為時之易科罰金折算標準，應以銀元
    300 元折算1 日，經折算為新臺幣後，即應以新臺幣900 元
    折算1 日。惟刑法第41條第1 項前段已於95年7 月1 日修正
    公布施行，修正後規定為：「犯最重本刑為5 年以下有期徒
    刑以下之刑之罪，而受6 個月以下有期徒刑或拘役之宣告者
    ，得以新臺幣1 千元、2 千元或3 千元折算1 日，易科罰金
    。」比較修正前後易科罰金之折算標準，以修正公布施行前
    之規定較有利於被告，自應依刑法第2 條第1 項前段，適用
    修正前刑法第41條第1 項前段規定，定其折算標準，而諭知
    本件易科罰金之折算標準。
三、按依毒品危害防制條例第2 條第2 項規定，毒品依其成癮性
    、濫用性及對社會危害性分為4 級，並就製造、運輸、販賣
    、意圖販賣而持有、以非法方法使人施用、引誘他人施用及
    轉讓不同品項毒品之行為，分別定其處罰。至施用或持有第
    三、四級毒品，因其可罰性較低，故予除罪化，僅就施用及
    持有第一、二級毒品科以刑罰。惟鑑於第三、四級毒品均係
    管制藥品，特於同條例第11條之1 明定無正當理由，不得擅
    自持有；第18條第1 項後段復規定查獲之第三、四級毒品，
    無正當理由而擅自持有者，沒入銷燬之。從而，依同條例第
    18條第1 項後段應沒入銷燬之毒品，專指查獲之施用、持有
    第三、四級毒品而言；倘係查獲之製造、運輸、販賣、意圖
    販賣而持有、以非法方法使人施用、引誘他人施用或轉讓之
    第三、四級毒品，既屬同條例相關法條明文規定處罰之犯罪
    行為，即非該條項應沒入銷燬之範圍。又同條例第19條第1
    項所定「供犯罪所用或因犯罪所得之物」，係指犯第4 條至
    第9 條、第12條、第13條或第14條第1 項、第2 項之罪所用
    或所得之物，不包括毒品本身在內，自不得為第三、四級毒
    品之沒收依據（以犯第4 條第3 項販賣第三級毒品罪為例，
    其供犯罪所用之物，當指「供販賣第三級毒品所用之物」而
    言；第三級毒品本身為販賣之標的，為遂行販賣該毒品使用
    之物，始屬「供犯罪《犯第4 條第3 項之販賣第三級毒品罪
    》所用之物」，其理至明）。同條例對於查獲之製造、運輸
    、販賣、意圖販賣而持有、以非法方法使人施用、引誘他人
    施用及轉讓第三、四級毒品之沒收，並無特別規定，如其行
    為已構成犯罪，則該毒品即屬不受法律保護之違禁物，應回
    歸刑法之適用，依刑法第38條第1 項第1 款之規定沒收之（
    最高法院95年度台上字第911 號判決意旨參照）。從而，扣
    案之愷他命3 包（合計驗前淨重2.04公克，驗後淨重2.01公
    克），既為被告準備轉讓予證人乙○○之物，已如前述，自
    應依刑法第38條第1 項第1 款規定，不問屬於犯罪行為人與
    否，均沒收之，至鑑驗耗損之愷他命因已滅失，即無庸併予
    宣告沒收。另被告於94年9 月初某日將愷他命2 包轉讓予證
    人乙○○時，曾向證人乙○○收取對價2200元，前已敘明，
    該款項即屬被告所有且因犯本件轉讓第三級毒品罪所得之財
    物，應依毒品危害防制條例第19條第1 項規定沒收之，如全
    部或一部不能沒收時，以其財產抵償之。至警方於94年9 月
    15日查獲被告後，固自被告位於高雄市○○區○○路117 號
    住處搜索扣得愷他命2 盒（合計驗前淨重4.03公克，驗後淨
    重3.94公克）、腦新1 盒、分裝袋411 包、過濾器1 個等物
    ，惟被告供稱上開物品均為其施用或預備施用愷他命所用之
    物（見警一卷第5 頁、甲○95年8 月3 日準備程序筆錄），
    公訴人復未舉證證明上開物品與被告本件轉讓第三級毒品之
    犯行有何關連，爰不予宣告沒收。末查，被告於94年9 月15
    日轉讓第三級毒品時所用之門號0000000000號行動電話、車
    號XYE-196 號重型機車，分別係被告姑姑許鳳隨、祖母許陳
      所有，由被告使用中，業據被告供述在卷（見同上準備程
    序筆錄），並有該行動電話用戶名單、該機車行車執照在卷
    可參，上開行動電話、機車既非被告所有，亦不予宣告沒收
    ，併此敘明。
據上論斷，依刑事訴訟法第299 條第1 項前段、第300 條，（刑
法修正前）毒品危害防制條例第8 條第3 項、毒品危害防制條例
第19條第1 項，刑法第11條、第2 條第1 項前段、第38條第1 項
第1 款，修正前刑法第56條、第41條第1 項前段，修正前罰金罰
鍰提高標準條例第2 條，判決如主文。
本案經檢察官丙○○到庭執行職務。
中    華    民    國    95    年    9     月    27    日
                  刑事第二庭    審判長法  官  邱永貴
                                      法  官  李昆南
                                      法  官  楊筑婷
以上正本證明與原本無異。
如不服本判決，應於收受送達後10日內向甲○提出上訴書狀。
中    華    民    國    95    年    9     月    27    日
                                      書記官  林靜慧
附錄本案論罪科刑法條：
毒品危害防制條例第8條第3項、第5項
轉讓第三級毒品者，處3 年以下有期徒刑，得併科新臺幣30萬元
以下罰金。
前四項之未遂犯罰之。
附表：法律修正前後之比較
┌──────┬───────┬───────┬──────────┬────┬────┐
│  法條條號  │   舊法規定   │   新法規定   │      比較理由      │比較依據│比較結果│
│            │（修正前法條）│（修正後法條）│                    │        │何者對行│
│            │              │              │                    │        │為人有利│
├──────┼───────┼───────┼──────────┼────┼────┤
│毒品危害防制│該罪法定刑為「│該罪法定刑為「│新法罰金數額下限、計│刑法第2 │舊法    │
│條例第8 條第│3 年以下有期徒│3 年以下有期徒│算額度較舊法增加，修│條第1 項│        │
│3 項、刑法第│刑，得併科新臺│刑，得併科新臺│正後之法律效果對被告│前段    │        │
│33條第5 款  │幣30萬元以下罰│幣30萬元以下罰│較不利，比較言之，以│        │        │
│            │金」，罰金數額│金」，罰金數額│舊法對被告有利。    │        │        │
│            │下限為銀元1元 │下限為新臺幣1 │                    │        │        │
│            │（即新臺幣3元 │千元以上，並以│                    │        │        │
│            │）以上。      │百元計算之。  │                    │        │        │
├──────┼───────┼───────┼──────────┼────┼────┤
│刑法第56條  │連續數行為而犯│刪除          │本件被告所犯3 次轉讓│刑法第2 │舊法    │
│            │同一罪名者，以│              │愷他命既未遂犯行，如│條第1 項│        │
│            │一罪論。但得加│              │依舊法連續犯規定，係│前段    │        │
│            │重其刑至二分之│              │以一罪論，得加重其刑│        │        │
│            │一。          │              │至二分之一，如依新法│        │        │
│            │              │              │，因連續犯規定已刪除│        │        │
│            │              │              │，應將其上開3 次轉讓│        │        │
│            │              │              │愷他命犯行分論併罰，│        │        │
│            │              │              │合併計算其法定最高本│        │        │
│            │              │              │刑為有期徒刑9 年，得│        │        │
│            │              │              │併科新臺幣90萬元以下│        │        │
│            │              │              │罰金，比較言之，以舊│        │        │
│            │              │              │法對被告有利。      │        │        │
└──────┴───────┴───────┴──────────┴────┴────┘


司法院資訊處製作；財團法人民間司法改革基金會備份。
